臺灣高等法院刑事判決　　　　　　93年度重上更(四)字第55號
上　訴　人　臺灣桃園地方法院檢察署檢察官
上　訴　人　丙○○
即　被　告
選任辯護人　陳凱聲律師
　　　　　　黃子素律師
上　訴　人　己○○
即　被　告
選任辯護人　林亦書律師
上列上訴人因貪污治罪條例等案件，不服臺灣桃園地方法院82年
度訴字第1640號，中華民國83年3月17 日第一審判決（起訴案號
：臺灣桃園地方法院檢察署82年度偵字第7233、7257、7276、73
87、7388、8458、8468、8495、9093、9095、10978、10484號：
移送併案審理案號：台灣桃園地方法院檢察署83年偵字第1591號
、第15322號），提起上訴，本院判決後，經最高法院第四次發
回，本院判決如下：
    主  文
原判決關於己○○部分，及丙○○交付賄賂及定執行刑部分，均
撤銷。
丙○○共同連續對於依據法令從事公務之人員，關於違背職務之
行為，交付賄賂，處有期徒刑壹年貳月，褫奪公權貳年；扣案之
打字機壹台沒收。
己○○無罪。
    事  實
一、丙○○、丁○○（業經本院以交付賄賂罪判處有期徒刑十月
    確定）得知張亞立（交付賄賂部分業經本院判處有期徒刑十
    月確定）有管道在國外購買價格較低廉之洋酒，乃於民國（
    下同）八十二年五月下旬某日，由丁○○前往立君貿易有限
    公司（下稱立君公司）找張亞立洽談，雙方言明由丙○○投
    資新台幣（下同）二百萬元，丁○○負責出面行賄買通海關
    關員，再由張亞立至國外購買烈酒，以「高價低報」之方式
    進口洋酒牟利。商議之後，丙○○、丁○○、張亞立即共同
    基於概括之犯意聯絡，先由丁○○於同年六月上旬某日，在
    台北關稅局機場驗貨區與驗貨員戊○○商談，戊○○（業經
    本院以收受賄賂罪判處有期徒刑九年確定）負責進口菸類等
    物品之檢查工作，為依據法令從事公務之人員，竟應允期約
    由丁○○安排讓其驗貨，再由伊縱放通關，每次收費四十萬
    元，而對於違背職務之行為期約賄賂，並為掩人耳目，丁○○另與具有犯意聯絡之甲○○（業經本院以交付賄賂罪判處
    有期徒刑一年二月確定）合謀，由甲○○以方仲報關行名義
    出面投單，每次代價五萬元。同年六月五日，張亞立與丙○○在台北市○○○路○段三二八號七樓確認丙○○之投資額
    後，張亞立旋於同月八日囑知情並有犯意聯絡之胡台光（業
    經本院以偽造文書及交付賄賂罪判處有期徒刑八月確定）至
    丙○○住處，拿取丙○○之出資即面額二百萬元之台灣銀行
    營業部即期本票一紙（票號0000000號），並將該本
    票存入立君公司玉山銀行城東分行第0000000000
    0號帳戶，然後至國外負責購買軒尼詩ＶＳＯＰ等高級洋酒
    及少數用以矇混之龍舌蘭酒。丁○○為免留下字跡，更在丙○○住處以其所有之國際牌Ｒ三三○型打字機，繕打ＣＡ／
    ８２／３０００／３９４及ＣＡ／８２／３０００／１４４
    ９二紙業務上之文書，以運騰公司名義不實申報進口三百五
    十箱龍舌蘭酒之進口報單後，交由甲○○於八十二年六月十
    五日及同年月十九日投單報關行使，足以生損害於關稅主管
    機關對於酒類進口科徵稅捐之管理。至同年六月十五日，第
    一批三百五十箱洋酒進口後，甲○○利用電腦派驗分予戊○○驗貨之機會極大之時機投單，其後確分由戊○○查驗，丁○○則趕至現場陪驗，並將包裝較鬆事先作好暗記之龍舌蘭
    酒開箱交予戊○○查驗，戊○○蓋章後即使之通關，由胡台
    光僱工將該批酒運往存放出售。同年六月十六日，丁○○先
    自張亞立處取走七十萬元交給丙○○，同月十七日，戊○○
    前往丙○○家索取賄款，丁○○乃從該七十萬元中取出四十
    萬元交給戊○○，戊○○即對於上開違背職務之行為收受賄
    賂。六月十九日，第二批三百五十箱洋酒進口後，甲○○依
    上開方法投單後，電腦亦分由戊○○驗貨，丁○○並在場陪
    驗，將事先作好劃圈圈為記之龍舌蘭酒外箱打開，戊○○未
    予檢查即予通關，隨後前往丙○○家欲索取賄款，唯此次並
    未取得賄款。胡台光見已順利通關，即僱請台北市聯譽交通
    運輸公司不知情之司機林進輝，欲將該批貨運往桃園縣龜山
    鄉合連實業有限公司之倉儲存放，迨同日下午一時許，內政
    部警政署保安警察第三總隊根據線報，派員前往桃園縣中正
    國際機場貨倉處外道路查獲，該總隊人員即隨車前往合連實
    業有限公司之倉儲，將該批洋酒四千二百瓶，即三百五十箱
    （其中ＧＯＬＤＥＮＢＬＵＥ二千四百瓶、ＨＥＮＮＥＳＳ
    ＹＶＳＯＰ一千二百瓶、ＯＬＭＥＧＡＴＥＱＵＩＬＡＡＮ
    ＥＪＯ六百瓶）扣案，實際物品之公賣利益與申報之公賣利
    益相差達一百九十九萬一千二百五十元。
二、乙○○（業經本院八十四年度上訴字二三Ｏ三號另案判處有
    期徒刑一年六月確定）係台北市○○路一六八號十樓統大興
    業有限公司（下稱統大公司）之負責人，經營販賣行動電話
    等項業務，明知行動電話係應稅物品，為大量進口販售減免
    關稅牟利，竟與甲○○、丙○○共同基於常業之犯意聯絡，
    謀議以他項貨品報關方式夾帶走私進口，言明由丙○○負責
    填寫報關資料及出面買通台北關稅局進口組業務一課一股關
    員庚○○，甲○○負責報關事務及出面買通台北關稅局進口
    組驗貨課驗貨二股負責驗貨之海關關員戊○○，乙○○負責
    提供資金，並恃私運應稅物品行動電話進口為業。而戊○○
    負責進口「文具用品」、「汽車香水」及「動力方向盤機油
    」等物品之檢查工作，為依據法令從事公務之人員，除就前
    開丙○○等人進口走私洋酒收受賄賂外，復基於概括之犯意
    ，於八十二年一月間某日，在台北關稅局應允甲○○期約，
    約定由甲○○安排讓其驗貨，再由戊○○縱放通關，收費另
    計，而對於違背職務之行為期約賄賂。庚○○負責前述物品
    之估價工作，於審核進口報單時，對進口貨品之發票、單價
    及型號，認為價格不合理或有其他疑點時，得請求驗貨課重
    新檢驗，為依據法令從事公務之人員，亦基於概括之犯意，
    於八十二年二、三月間某日，在丙○○台北市○○○路○段
    三二八號二樓住處，應允丙○○期約，由丙○○以庚○○所
    負責查估之貨品名稱（如香水、汽車動力方向盤機油等）報
    關（實際夾帶進口行動電話），不論查驗或免驗，皆給予蓋
    章放行，不要求重新檢驗，費用另計，而對於違背職務之行
    為期約賄賂。乙○○則按支數計款，每走私進口一支行動電
    話代價六百元，再由乙○○至國外購買「ＭＯＲＴＯＲＡ」
    、「ＮＯＫＩＮ．Ｐ四０００」、「ＯＫＩ」、「ＮＥＣ．
    九六０一」、「ＢＬＡＵＰＵＮＫ．ＴＣ．一三二」、「Ａ
    ＵＤＩＯＶＯＸ．ＭＶＸ．ＰＯＯ」、「ＭＯＴＯＲＯＬＡ
    ．ＰＴ一九五０」及「ＬＩＴＥ．ＰＩＯＮＥＥＲ．ＰＣＣ
    ．六００或七００或九００」等型行動電話，並提供績優廠
    商供其報關。旋由乙○○向不知情之陳宗賢洽借甌林有限公
    司（下稱甌林公司）及豪富汽車有限公司（下稱豪富公司）
    牌照交與丙○○使用，丙○○並在其投資之富臨極品餐廳以
    聚餐名義宴請關員庚○○、戊○○，藉機告以「統大」、「
    甌林」、「豪富」等公司所申報之物品，乃其本人所進口，
    請其等於查驗時予以通關，丙○○即憑乙○○所提供之進口
    文件，用「汽車香水」、「動力方向盤機油」等名目佯充，
    交由不知情之職員游玉菇繕打進口報單，並請不知情之平安
    快遞公司將該報單送往機場，由丙○○所指派之甲○○以「
    魚目混珠」之方式，持各該文件前往台北關稅局進口組，投
    單辦理報關申報進口事宜，足以生損害於關稅局對稅務之管
    理。應查驗之貨品通關後，丙○○即於八十二年四、五、六
    月間，在其上開住處，前後約三、四次，每次各交付二至三
    萬元不等給庚○○，庚○○合計收受賄款十萬元（以上庚○○期約、收受賄賂部分，未據起訴）；甲○○則於台北關稅
    局停車場，分二次交付賄款給戊○○，一次十七萬元，另一
    次十八萬元，戊○○合計收受三十五萬元之賄款，二人均對
    於違背職務之行為收受賄賂。丙○○、戊○○、乙○○等人
    以此方式，自八十年二月十日起（一月間開始委託報關）至
    八十二年五月二十三日止（六月間仍委託報關；八十、八十
    一年間以前，非法走私進口部分，戊○○並未參與，庚○○
    亦僅參與八十二年二、三月間以後部分），先後共私運二萬
    五百三十支行動電話進入國內（前後走私一百二十五次，其
    中電腦抽中免驗者即毋庸向驗貨員行賄），得手之後，由乙○○持售與神腦企業開發有限公司、括勤企業股份有限公司
    、佳億企業有限公司、勁宇通信有限公司、建喬企業有限公
    司、富鵬實業有限公司及利好貿易有限公司等同業弁利。嗣
    於八十二年六月十九日下午一時許，內政部警政署保安警察
    第三總隊據報在桃園縣中正國際機場貨倉處，查獲前述以「
    高價低報」方式走私洋酒進口，案經移送臺灣桃園地方法院
    檢察署偵查後，承辦檢察官指揮該隊人員循線深入追查，始
    查得上情，並扣得一百十四支行動電話、帳冊二本等物。
三、案經內政部警政署保安警察第三總隊第二大隊、法務部調查
    局桃園調查站移送暨臺灣台北地方法院檢察署簽由臺灣高等
    法院檢察署核移臺灣桃園地方法院檢察署檢察官自動檢舉偵
    查起訴及移送併辦。
    理  由
一、按修正後刑事訴訟法施行法第七條之三規定：「中華民國九
    十二年一月十四日修正通過之刑事訴訟法施行前，已繫屬於
    各法院之案件，其以後之訴訟程序，應依修正刑事訴訟法終
    結之。但修正刑事訴訟法施行前已依法定程序進行之訴訟程
    序，其效力不受影響。」。九十二年一月十四日修正、同年
    二月六日公布之刑事訴訟法，業於同年九月一日施行，本案
    於八十二年十月二十二日繫屬於第一審法院，本院前審於九
    十一年十二月三日為第四次第二審判決，依前揭規定，於刑
    事訴訟法施行前第一、二審就可得為證據之證據資料，已依
    法定程序調查者，其效力不受影響，自仍得為證據，合先說
    明。
二、被告丙○○部分
    訊據上訴人即被告丙○○矢口否認有上開犯行，辯稱其交付
    與張亞立之二百萬元係借款，並非合夥購買洋酒之投資款項
    ，另其原經營餐廳，其餘共同被告諸人經常至其餐廳或住處
    用餐，惟渠等之犯行均與其無關等語。
  (一)關於進口洋酒部分（事實一部份）
  (1)查被告丙○○與已經判決確定之張亞立、丁○○等人如何以
    「高價低報」之方式，由丁○○買通關員，走私高級洋酒進
    口牟利，甲○○如何與丁○○合謀，由甲○○以方仲報關行
    名義出面投單，每次代價五萬元，以及胡台光亦參與其事等
    情，業據被告丙○○、及共同被告張亞立、胡台光、丁○○
    、甲○○分別於警訊及檢察官偵查中坦承事實經過，以及在
    偵查中供明警訊筆錄屬實明確（見偵字第七三八八號卷第三
    八頁張亞立筆錄、同卷六二頁胡台光筆錄、偵字第八四五八
    號卷第二四頁至第二六頁丙○○筆錄、偵字第八四六八號卷
    第十六頁、十七頁丁○○筆錄、偵字第八四九五號卷第十八
    頁、三五頁甲○○筆錄），所述主要情節核相符合，並經證
    人江美誼、林瑞玲、洪素玲、洪信雄、陳欽城、楊瑞益、周
    維道、楊朝雄、劉宜君、劉亞芬、黃永相、謝伯源、呂理忠
    分別於警訊、偵查中及原審法院審理時、證人王健輝於本院
    前審調查時證述在卷，復有共同被告胡台光、庚○○、張啟
    煜、李慶雄、戊○○等人立具之自白書、委任書、發票、進
    口報單影本、電話對話譯文、立君公司之玉山商業銀行存摺
    戶交易資料查詢單、中國國際商業銀行○四二─00000
    000帳號存摺影本、通話紀錄分析表附卷，暨立君公司之
    總帳冊、會計帳冊 (日記帳）、付款申請書、支票存根、輸
    入許可證、四千二百瓶洋酒、國際牌Ｒ三三○型打字機及筆
    記本等件扣案可證。被告丙○○及張亞立、丁○○等人亦均
    坦承八十二年六月十五日、十九日均以龍舌蘭酒名目報關，
    實際上則進口高級洋酒等情不諱，其等如未買通關員，豈會
    冒被查獲沒入之危險，連續進口如此大量洋酒，益徵前揭自
    白與事實相符。
  (2)關於以電腦派驗，能否指定由戊○○驗貨部分﹕查共同被告
    張亞立雖辯稱：進口貨物之驗貨，均由電腦分派驗貨員，不
    可能事先安排指定由戊○○負責驗貨云云。台北關稅局進口
    組驗貨課電腦操作員呂理忠於警詢及法院訊問時亦證稱﹕係
    由電腦派驗，電腦不能以人為動手腳等語。然前開所示之六
    月十五日及六月十九日二筆進口報單均係由戊○○實際驗貨
    之事實，已經戊○○於警詢及偵查中自承在卷（見偵七二七
    六卷第三八、三九頁），且有該二紙進口報單可按（見偵八
    四九五卷第九、十頁）。戊○○並稱﹕丁○○在案發前之六
    月初曾在櫃檯告訴我有一批洋酒要進口；六月份，丙○○亦
    曾在其家中告訴我有一批洋酒要進口，請我幫忙；嗣至六月
    十五日及六月十九日查驗當天早上，甲○○在辦公室告訴我
    今天要查驗走私洋酒；迨至查驗時，均由丁○○開箱、陪驗
    並從箱內拿酒給我看，丁○○知道那些那些箱子裝龍舌蘭酒
    ，那些裝高價位洋酒等語（見偵七二七六卷第三七至三九頁
    ）。與丁○○所述：六月十五日那一次，張亞立告訴我，龍
    舌蘭酒包裝較鬆，高級酒包裝較緊，那次我開啟兩箱，都是
    龍舌蘭酒；六月十九日那批，張亞立告訴我龍舌蘭酒之外箱
    上有劃有圈圈的記號，我就找有劃圈圈記號的箱子，打開後
    確定是龍舌蘭酒才拿給戊○○驗等語相符（見偵八四六八卷
    第八頁）。足見二批酒類均由戊○○查驗，並由丁○○在場
    開箱陪驗。次查負責上述酒類投單報關之甲○○於警詢時供
    稱﹕我負責報單、通關手續，並敲定由戊○○查驗，另外就
    是事前準備誤裝電報；由戊○○查驗部分，之前在丙○○家
    時，已經事先與戊○○講好了，戊○○還問我有無把握派給
    他等語；就如何確定會由戊○○查驗部分更明確供稱﹕我就
    是事先準備好同一貨區之報單兩份，在旁監視電腦派單，因
    同一貨區只有兩位驗貨員，我等適當的時機投單，如電腦先
    派另批貨給另一驗貨員，我就投單，此時機會比較大，萬一
    未派給戊○○，我就立刻提出預先準備之證明，以誤裝來退
    運等語（以上均見偵八四九五卷第五、六頁），嗣於檢察官
    訊以﹕如果電腦未派給戊○○你又無法更換時怎麼辦時，仍
    就如何立刻提出退運申請之經過詳述甚明（見同上卷第十八
    頁反面）。與戊○○所述，並無不符。因之，六月十五日及
    六月十九日，電腦派驗予戊○○之機會，不論係如電腦操作
    員呂理忠所稱之二分之一（見偵九０九五卷第十八、十九頁
    ），抑被告己○○所稱之三分之一（見同上卷第十六頁），
    均因甲○○利用前述方法而確定由戊○○查驗，並因收受賄
    賂而違法放行之事證明確。
  (3)丁○○曾交付四十萬元賄款予戊○○之事實，業據丁○○於
    警訊時供稱：「六月十五日那批洋酒進口以後，我向丙○○
    拿與戊○○事先講好的四十萬現金，在六月十七日交給戊○○。」等語（見偵字第八四六八號卷第二十頁正面）；暨於
    檢察官偵查時供稱：「因公賣利益繳的很高，八十二年六月
    初在機場驗貨區，由我與驗貨員戊○○接觸，黃某同意由我
    安排貨區再由他驗，之後他再放水，.. 共四十萬元。」等
    語（見偵字第八四六八號卷第十六頁、偵字第七二七六號卷
    第五十頁）。所應審酌者為，戊○○之自白書中記載：自丁○○收受三十萬元（見偵七二七六卷第四一頁反面），於檢
    察官偵查時亦供稱丁○○於八十二年六月十五日在丙○○家
    中，由丁○○交給伊三十萬元（見同上偵卷第五十頁正面）
    。與丁○○所供：於六月十七日在丙○○家拿四十萬元予戊○○者（見偵八四六八卷第二十頁正面），就交付之日期及
    金額，不甚相符。然查，丁○○於警詢及檢察官訊問時多次
    陳稱：與戊○○商談約定給付代價共為四十萬元等語（見偵
    八四六八卷第六頁反面、第七頁、第十六頁反面、第十七頁
    正面，其中丁○○供稱給股長己○○十萬元部分，無法證明
    與事實相符，詳見後述）。而戊○○雖供稱其收受三十萬元
    ，另將十萬元交付與被告己○○等語（此部分亦無法證明與
    事實相符，詳如後述），然其所述之總額合計應為四十萬元
    ，亦與丁○○所供交付之總額相互符合。另於檢察官訊問時
    ，丁○○堅指交付四十萬元予戊○○等語，戊○○當場並不
    否認（見同上卷第五十頁反面）；再參酌被告丙○○於偵查
    時供稱﹕六月十七日丁○○在伊家拿走七十萬元中的四十萬
    元，說要與海關結帳等語（見偵八四五八號卷第二十五頁背
    面）；自堪認被告丙○○、張亞立等人推由丁○○交付與戊○○收受之賄款確為四十萬元無訛。另查戊○○另供稱﹕取
    得丁○○交付的錢後，我並未清點，拿十萬起來，其餘全數
    供養給謝伯源負責之寒山雅築等語（見偵字第七二七六號卷
    第五六頁），核與證人謝伯源於警訊時陳稱﹕我可確定戊○○於八十二年六月十七日來找我，來此供養，那天戊○○拿
    給我的供養金約有二、三十萬元等語相符（見偵七二七六號
    卷第五六頁）。再對照前述丁○○、丙○○及謝伯源之陳述
    ，應可確定丁○○交付四十萬元與戊○○之時間為六月十七
    日；戊○○於警詢時雖一度供稱﹕六月十五日晚上取得丁○○所交付之賄款（見同上偵卷第三七頁），然觀諸戊○○於
    同日書具之自白書，亦可知丁○○交付賄賂之時間為六月十
    七日，故戊○○此部分之陳述或係出於一時疏誤所致，惟與
    全案情節仍無影響。
  (4)共同被告戊○○雖指稱警訊時曾遭刑求，其於八十二年八月
    四日十八時五十五分接受檢察官偵訊，雖亦向檢察官表示被
    警灌水云云。然戊○○於獲案後警訊時已坦承上情不諱，嗣
    於檢察官訊問時仍坦稱：「（自白書是否你寫的？）是。」
    、「（你的筆錄是否實在？）實在。」，並坦承向丁○○收
    受賄款等語。核與丁○○同庭偵訊所供情節相符。丁○○並
    直陳未遭刑求（見偵字第七二七六號卷第五一頁）；而檢察
    官當庭勘驗戊○○、丁○○之身體，並未發現外傷，戊○○
    因此始改稱並無任何人打他等語。從戊○○勇於向檢察官申
    訴遭灌水，同時指陳受賄及轉交賄款予被告己○○之細節觀
    之，俱見戊○○與丁○○在檢察官偵查時相符之供述，是在
    自由意志下和盤托出實情，狀至灼然。共同被告辯稱警訊遭
    刑求云云，自無可採。又被告丙○○聲請傳喚證人戊○○，
    惟查戊○○經判刑確定後即已逃匿，刻由檢察官發佈通緝中
    ，有本院通緝紀錄表可按，並經本院按址傳拘無著，然而其
    在警訊及偵查中所為之陳述，既均係出於自由意志而為，並
    無遭受強暴、脅迫等不正方法，或其他外力干擾影響等情事
    ，具有可信之特別情況，且為證明犯罪事實之存否所必要者
    則依刑事訴訟法一百五十九條之一第二項、第一百五十九條
    之三第三款規定，自得為證據。
  (5)至於被告丙○○雖辯稱其在警訊中之供述並非真實等語，然
    查被告於偵查即坦然陳稱：警訊筆錄實在，無刑求等語（偵
    字第八四五八號卷、第三十八頁），其於本院此次審理時亦
    迭次供稱未遭刑求等語（重上更(四)字卷第三十八、七十二、
    一五八頁），堪認被告丙○○在警訊時之供述，並非出於強
    暴、脅迫、利誘、詐欺或其他不正之方法，而具備任意性，
    而被告其開自白之內容確與事實相符而具備真實性，亦詳如
    前述，被告事後空言否認犯罪，辯稱僅係借款與張亞力，其
    餘案情均與其無關云云，無非畏罪卸飾之詞，自無可採。證
    人丁○○、甲○○到庭作證均否認上開犯行，亦均與前述確
    切事證不合，均不足資為有利於被告之論據。又其餘相關共
    同被告等所舉證人呂理忠、黎超、黃永相、吳茂雄、謝伯源
    、謝興明、洪信雄就分派驗貨情形，能否事先查知驗貨人員
    ，關員核估稅價作業程序，警訊後之被告狀況，戊○○到精
    舍供養金錢等所為證詞，以及台北關稅局八十四年二月十七
    日八四北普進字第四四五號函敘稱進口烈酒之正常通關流程
    ，各分估員正常估價速度、價格及依據均一致各節，並不足
    以推翻前述確證，於事實之認定亦不生影響，均非有利於被
    告之證據資料。
  (6)綜上所述，此部分事證明確，被告丙○○之犯行應堪認定。
  (二)關於進口行動電話部分（事實二部分）
  (1)查乙○○如何自八十年二月十日起，至八十二年五月二十三
    日止，以其經營之統大公司及借用之豪富公司、甌林公司名
    義，自國外進口如事實欄所載廠牌之行動電話一百二十五次
    ，共計二萬五百三十支之事實，業據乙○○於被訴走私案原
    審偵審中自白在卷 (見偵字第一五九一號卷第三六頁至四三
    頁、偵字第一一一○四號卷第二八○頁至二八二頁，原審八
    十三年度訴字第二四七號八十三年三月二十五日、四月二十
    九日訊問筆錄，乙○○另由本院八十四年度上訴字二三Ｏ二
    號判決確定在案），並有其指認之報單清單四紙（見偵字第
    一五九一號卷第一九一頁至一九四頁）、財政部關稅總局檢
    送之各該次進口報單、及進口文件一百二十五份可稽。又行
    動電話雖未經行政院依懲治走私條例第二條第四項公告列為
    管制物品，惟係應稅物品，於八十年起至八十三年四月一日
    止之進口稅稅率為百分之七點五等情，亦經證人王國禎（台
    北關稅局關員）於乙○○走私案證述在卷（見同前原審卷八
    十三年四月二十九日訊問筆錄）。
  (2)乙○○在偵查之初，即坦承夾帶走私進口行動電話，但警方
    僅掌握部分證據，嗣檢察官向財政部關稅總局調取各該公司
    之進口資料，逐步查出實際夾帶走私進口之時間、次數及數
    量，經交由乙○○辨認後，乙○○始於警訊及檢察官偵查中
    供承其情不諱，乙○○於原審應訊時更明確供稱：「（總共
    進口多少支行動電話？）二萬零五百三十支」、「（共進口
    幾次？）一百二十五次」、「（時間？）我自八十年元月委
    託他們報關，最後一次是八十二年六月份。」等語（見原審
    八十三年度訴字第二四七號卷第二六頁、第二七頁、第二八
    頁）。被告丙○○及甲○○對如何與乙○○共謀以夾帶方式
    走私進口行動電話等情，亦迭在警訊及檢察官偵查中自白在
    卷（見偵字第一五九一號卷第四四頁至五三頁、第九四頁至
    九七頁），被告丙○○於原審八十三年度訴字第二四七號案
    應訊時亦坦稱：乙○○說有大哥大要進來，我要求為了節稅
    問題及報關方便，將大哥大放在其他物品內（裝在正常貨品
    中間），只提出正常貨品提單及發票，沒有行動電話任何單
    據等語（見同前原審卷八十三年四月二十七日訊問筆錄）。
    其等三人之自白，不惟主要情節相符，並經證人黃國欽、游
    玉茹、周家駒、王立武、鍾惠玟、鍾惠琦、蔣正漢、方孝智
    、張景郎、譚國光、吳俊利、洪善鄰、賴玉鳳、連婉吟、張
    兩全、陳宗賢、尹學義在警訊及偵查中之證述在卷，且有統
    一發票、牛皮紙袋、文件班次報表、通話紀錄、前述報單清
    單四紙、財政部關稅總局檢送之進口報單等一百二十五份附
    卷，暨行動電話一百十四支、帳冊二本等件扣案可徵，事證
    明確。又乙○○自八十年二月十日起至八十二年五月二十三
    日止二年三個月期間，夾帶走私行動電話達一百二十五次，
    共計二萬五百三十支之多，平均一個月走私約四、五次，其
    於原審八十三年九月二十六日訊問時，更供承公司行動電話
    之業務量占總營業額超過二分之一（見同前原審卷第九二頁
    ），可見乙○○有恃走私行動電話進口為業之犯意甚明。而
    被告丙○○與甲○○、王榮昌共同謀議夾帶「行動電話」走
    私進口牟利，渠等先後走私進口之次數及數量均多，時間極
    長，因之而獲取之利益非少，顯有以此走私進口所得而供生
    活之需之常業犯意甚明，況查王榮昌既以恃走私行動電話進
    口為業，而被告丙○○及甲○○二人與之有共同之犯意聯絡
    及行為分擔，縱被告丙○○及甲○○二人另有其他職業，亦
    不因之影響與王榮昌共同恃走私行動電話進口為業之犯行。
  (3)被告丙○○於八十二年二、三月間某日在其住處與庚○○期
    約，由被告丙○○以庚○○所負責查估之貨品名稱報關，在
    貨品中夾帶行動電話進口，不論查驗或免驗，皆予蓋章放行
    ，不要求重新檢驗，費用與庚○○另計，對於違背職務之行
    為期約賄賂，查驗之貨品通關後，被告丙○○即於八十二年
    四、五、六月間，在前揭住處，先後約三、四次，每次各交
    付二至三萬元給庚○○，合計賄款為十萬元等情，業據庚○○於警訊及偵查中供述在卷，並出具自白書在卷（見偵字第
    一一一○四號卷第五九頁以下），庚○○接受警訊及立具自
    白書時，其選任辯護人汪增智律師在場，經移送台灣桃園地
    方法院檢察署檢察官偵查時，庚○○亦供稱：「（自白書是
    否實在？）實在，律師也有在旁看」、「（警訊是否實在？
    ）實在」等語 (見偵字第一一一○四號卷第五九頁以下），
    其供承收受賄賂，係出於自由意志至明。又甲○○於八十二
    年一月間與戊○○期約，由甲○○安排讓戊○○驗貨，再由
    戊○○違背其職務縱放通關，收費另計，對於違背職務之行
    為期約賄賂，查驗之貨品通關後，甲○○即於台北關稅局停
    車場，先後分二次交付十七萬元及十八萬元賄款給戊○○等
    情，亦據甲○○於警訊中供稱：「我拿二次錢給戊○○，一
    次約十七萬元新台幣，另一次是十八萬元新台幣」（見偵字
    第一五九一號卷第九○頁），於檢察官偵查中供稱「（這些
    賄款有多少是交給海關人員？）付二次，一次十幾萬元，直
    接付給戊○○」等語明確（見偵字第一一一○四號卷第一八
    九頁）。戊○○雖否認其事，庚○○事後亦指前供不實並稱
    除香水及動力方向盤機油外非其負責估價，且其負責者亦僅
    三份亦屬合理之審核，無再報請重驗必要云云。惟檢察官偵
    訊時，被告丙○○供稱：「（乙○○透過你交給海關的賄款
    有幾次？）有三次，我只知有賄款，但是不是三次都是賄款
    ，我不知」等語 (見偵字第一一一○四號卷第一八八頁）；
    甲○○供稱：「（乙○○交給你向海關賄款實際有多少？)
    有七、八次，加起來將近一百萬元」、「（賄款透過丙○○
    有幾次？）有三次，每次十來萬元」等語（見偵字第一一一
    ○四號卷第一八九頁）；乙○○供稱：「（行賄有幾次？）
    有七次（按乙○○未直接交付賄款予關員），每次是十五萬
    元左右，我自己交給甲○○的都在丙○○家，有三次，三次
    是丙○○家樓下小紅莓，是由丙○○轉交，一次是由我員工
    王立武交給甲○○」等語（見偵字第一一一○四號卷第一七
    七頁、一九○頁、一九一頁）。就前揭供詞相互勾稽，印證
    乙○○等自八十年二月至八十二年五月間，從國外進口走私
    行動電話一百二十五次，數量達二萬五百三十支等情，在在
    足證庚○○自白向被告丙○○收受賄款十萬元；甲○○指證
    戊○○向其收受二次賄款共三十五萬元各節，應係實情。故
    庚○○所負責之項目縱僅有香水及動力方向盤機油，且其查
    核者僅三份，自書面觀之其申報單價亦稱合理（見台北關稅
    局八十七年六月廿日北普進字第八七一０三四九一號函），
    惟被告等係以蒙混即「魚目混珠」之方式夾帶行動電話進口
    ，則其報單表面上一致，事屬當然，又該三紙報單正巧進口
    之日期為八十五年四月十一日、五月七日，同年月十七日，
    與被告丙○○所供於八十二年四、五、六月間先後三、四次
    ，每次各交付庚○○二至三萬元，合計賄款為十萬元之時間
    ，大致吻合，足見被告丙○○所言與事實相符，故上開報單
    形式上所記載之情形亦不能為庚○○有利之證明。再甲○○
    與戊○○期約安排縱放通關、收費另計，被告丙○○與庚○○期約要求給予蓋章放行，不要求重新檢驗，費用另計，亦
    即每次之費用均另行計算，並非每走私一支行動電話即期約
    給付戊○○及庚○○二人六百元，故本案自以實際交付於戊○○及庚○○收受之賄款為準，而非每支以六百元計算賄款
    併此述明。
  (4)被告丙○○嗣後否認犯行，辯稱乙○○等所為與其無關云云
    ，無非推諉之詞，不足採信。證人庚○○到庭作證時否認上
    開犯行，亦均與前述確切事證不合，均不足資為有利於被丙○○告之論據。至於本院依職權傳喚證人乙○○，因人在國
    外，無法於本院審理時到庭作證陳述，惟本院認事證已明，
    且被告之辯護人於準備程序時均表明無庸傳喚（重上更(四)字
    卷第一０二頁），故無再次傳喚之必要，一併指明。
  (5)綜上所述，此部分事證明確，被告丙○○之犯行應堪認定。
  (三)關於進口洋酒部分，被告丙○○與張亞力等人基於共同之犯
    意聯絡及行為分擔，為圖少繳公賣利益，將不實之事項登載
    於業務上作成之文書即進口報單，持向海關申報進口，以「
    高價低報」方式矇混進口高級洋酒，自足以生損害於海關對
    於酒類進口之管理；而為期能順利通關，更對關員戊○○交
    付賄賂，此部分所為，均係犯行為時貪污治罪條例第十條（
    公訴人誤引第十一條）第二項、第一項之行賄罪、刑法第二
    百十六條、二百十五條之行使業務上作成之不實文書罪；其
    業務登載不實之低度行為，並為行使該等不實文書之高度行
    為所吸收，不另論罪。被告丙○○與張亞立、胡台光、丁○○、甲○○等人間，就所犯前述二罪，有共同之犯意聯絡，
    並推由部分之人分別實施犯罪構成要件行為，均為共同正犯
    。被告所犯上開二罪，且有方法行為與目的行為之牽連關係
    ，應從一重之行賄罪處斷。公訴意旨認被告張亞立、丙○○
    、胡台光與丁○○、甲○○等人就前開以「高價低報」之方
    式私運管制進口洋酒部分，被告丙○○涉犯懲治走私條例第
    二條第一項之私運管制物品進口罪嫌云云，惟查「洋酒」雖
    係被告行為時「懲治走私條例公告管制物品項目及其數額」
    丙項之管制物品，但懲治走私條例第二條第一項所稱私運管
    制物品進口，係指未向政府申請進口而擅自私運物品進口而
    言，是若已向主管機關申請核准進口洋酒，進口時又以洋酒
    名義報關繳稅，自與私運管制物品進口罪之成立要件不符。
    本件被告丙○○與張亞立等人謀議自外國進口洋酒，雖以「
    高價低報」之方式進口洋酒，惟被告張亞立等人事先取得主
    管機關公賣局之許可進口洋酒，亦係以洋酒名義報關繳納公
    賣利益，而此僅生是否短繳公賣利益之問題，依上揭說明，
    核與私運管制物品進口罪之成立要件尚有未合，被告張亞立
    等五人此部分犯行亦尚屬不能證明，惟因公訴人認此等部分
    與被告丙○○上開所犯行賄罪間有連續犯或牽連犯之裁判上
    一罪關係，自不另為無罪之諭知。關於進口行動電話部分，
    行動電話係應稅物品，非管制進口物品，被告丙○○與甲○○、乙○○基於常業走私行動電話之犯意聯絡，利用不知情
    之游玉茹製作業務上內容不實之進口報單，對關員庚○○、
    戊○○違背職務之行為交付賄賂，以走私夾帶方式私運應稅
    物品行動電話進口多次部分，係犯刑法第二百十六條、第二
    百十五條行使業務上製作不實文書罪、修正前懲治走私條例
    第八條第一項之常業走私罪、行為時貪污治罪條例第十條（
    公訴人誤引第十一條）第二項、第一項之行賄罪。公訴人認
    走私部分係犯懲治走私條例第二條第一項之罪，尚有未洽，
    惟起訴之基本社會事實相同，起訴法條應予變更。又被告行
    為後，懲治走私條例第八條第一項之罪已經修正，比較修正
    前後該條之規定，有期徒刑部分自三年以下提高為五年以下
    ，拘役部分自新台幣十五萬元以下提高為三百萬元以下，亦
    即應以修正前之規定有利被告，自應適用修正前之規定。被
    告丙○○與甲○○、乙○○等人間有共同之犯意聯絡，並推
    由部份之人分別實施犯罪構成要件之行為，均應論以共同正
    犯。被告利用不知情之游玉茹遂行犯罪，為間接正犯。所犯
    上開三罪間有方法結果之牽連關係，為牽連犯，應從一重依
    行賄罪處斷。被告丙○○之上開先後多次行賄犯行，時間緊
    接，觸犯構成要件相同之罪名，係基於概括犯意所為，應依
    連續犯論處一罪，並加重其刑。被告丙○○進口行動電話部
    分之犯行（即台灣臺灣桃園地方法院檢察署八十三年偵字第
    一五九一號併辦部分），雖未經起訴，然因此部分之犯行與
    已起訴之進口洋酒部分犯行，有連續犯之裁判上一罪關係，
    為起訴效力所及，本於審判不可分原則，本院自得併予審判
    。又被告行為後，貪污治罪條例業於八十五年十月二十三日
    經總統公布修正，同年月二十五日生效，將修正前第十條第
    二項、第一項之罪，改列為第十一條第二項、第一項，法定
    刑則由「處一年以上七年以下有期徒刑，得併科新台幣三十
    萬元以下之罰金」，提高為「處一年以上七年以下有期徒刑
    ，得併科新台幣三百萬元以下之罰金」，經比較結果，以修
    正前貪污治罪條例第十條第一項、第二項之規定有利於被告
    ，依刑法第二條第一項但書規定，本件自應適用修正前貪污
    治罪條例規定處罰。被告丙○○於偵查中自白行賄犯行，應
    適用行為時（即八十五年十月二十五日修正前）貪污治罪條
    例第十條第三項後段規定減輕其刑。
  (四)原判決就被告丙○○予以論科，固非無見，惟查：(1)被告行
    為判決後，貪污治罪條例已有修正，已如前述，原審未及為
    新舊法之適用比較，自有未當。(2)行動電話係應稅物品，並
    非管制進口物品，被告丙○○與甲○○、王榮昌基於常業走
    私行動電話之犯意聯絡，對關員庚○○、戊○○違背職務之
    行為交付賄賂，私運應稅物品行動電話進口，其中走私部分
    係犯懲治走私條例第八條第一項之常業走私罪，原判決認犯
    同條例第二條第一項之走私管制物品罪，依牽連觸犯之行賄
    罪處斷，自有違誤。(3)進口洋酒部分，被告丙○○等人雖以
    「高價低報」之方式進口洋酒，惟查被告丙○○等人事先既
    已向主管機關申請核准進口洋酒，進口時亦以洋酒名義報關
    繳納公賣利益，尚難認被告丙○○等人就此所為係擅自私運
    洋酒進口，僅生是否短繳公賣利益之問題，原判決認被告丙○○等人就此亦應成立私運管制物品進口罪，亦有可議。被
    告丙○○提起上訴，否認犯罪，固無理由，檢察官以被告丙○○另涉有走私槍械、貪污等罪嫌，原審未及一併審酌為由
    提起上訴，雖無理由（詳見後述），惟原判決既有可議，自
    應由本院將原判決關於被告丙○○交付賄賂部分及定執行刑
    部分撤銷改判。爰審酌被告丙○○為貪圖不法利得而為上開
    犯行，涉案情節輕重尚非輕微，案發初時尚能坦承犯行，及
    被告之素行、品行、智識程度、生活狀況、犯後態度等一切
    情狀，量處如主文第二項所示之刑，並依貪污治罪條例第十
    六條之規定宣告褫奪公權二年，以示懲儆。另扣案之打字機
    一台係被告丙○○所有供共同犯罪之用，依刑法第三十八條
    第一項第二款宣告沒收。扣案之四千二百瓶洋酒及行動電話
    一百十四支並非供被告等犯罪所用或所得之物，應由行政機
    關另依海關緝私條例第三十六條沒入，爰均不為沒收之諭知
    。
  (五)檢察官移送併辦（臺灣桃園地方法院檢察署八十七年偵字第
    一八九六０號、第一八九六一號；該案原偵查案號為：八十
    二年度偵字第四二Ｏ八號、第四二二九號，經本院前審退還
    檢察官後，經改分為上開案號，再於最高法院八十九年度台
    上字第一五五五號審理時移送併辦）意旨略以：被告丙○○
    與甲○○、劉三駒於八十年二月至五月間、八十一年四月與
    八月、八十二年一月間，向戊○○行賄，走私西德製ＲＧ七
    七型、ＲＧ八ＯＯ型、ＲＧ九型（八ＭＭ口徑）手槍等情，
    因認被告丙○○另涉犯懲治走私條例第二條第一項、槍砲彈
    藥刀械管制條例第七條第二款、貪污治罪條例第四條第一項
    第五款等罪嫌。惟查本案進口洋酒犯罪事實部分，係被告丙○○見丁○○之好友張亞立可購買價格較低廉之洋酒，於八
    十二年五月下旬某日，由丁○○找張亞立洽談，謀議向戊○○行賄，以「高價低報」之方式私運管制物品洋酒進口；進
    口行動電話部分，係統大興業有限公司負責人乙○○經營行
    動電話銷售業務，由乙○○提供資金，商請被告丙○○與甲○○協助其私運進口行動電話，甲○○於八十二年一月間與
    戊○○期約，隨後再交付三十五萬元向戊○○行賄，均詳如
    前述。而移送併案部分，被告丙○○涉嫌與劉三駒、甲○○
    共犯走私與行賄等事實（臺灣桃園地方法院檢察署檢察官八
    十二年度偵字第一二七五五號、第一四一０五號），係劉三
    駒與丙○○主謀，由丙○○負責走私槍枝之通關事宜，事後
    取得投資額二倍之報酬，丙○○並商請甲○○申報進口，劉
    三駒則負責將前述槍枝販賣予國內大盤商，先後共走私七次
    （八十年二月至五月間四次，每次一百八十把，八十一年四
    月、八月、八十二年一月各六百把），有本院調取之臺灣桃
    園地方法院八十三年訴字四七四號劉三駒被訴案卷及該案起
    訴書（附本院上訴卷）可稽。丙○○與劉三駒主謀，商請甲○○申報進口，以走私上開槍枝販賣牟利，與本案犯罪事實
    中係見丁○○好友張亞立可購買較低廉之洋酒，於八十二年
    五月下旬某日，由丁○○找張亞立洽談後私運管制洋酒進口
    ，以及係販賣行動電話之乙○○欲私運大哥大銷售圖利，由
    乙○○提供資金，商請丙○○與甲○○協助，其犯罪動機、
    態樣及走私物品均不相同，尚難認移送併辦部分與本案同係
    基於概括犯意而為，自非起訴效力所及，本院不得一併審判
    ，應由檢察官另行處理。檢察官上訴意旨指原審就此被告丙○○走私事實未併予審理係屬不當，固難認有理由，惟原判
    決關於被告丙○○部分有前述之可議之處，已予撤銷改判如
    上，附此敘明。
三、被告己○○部分
  (一)公訴意旨略以：被告丙○○、丁○○、張亞立於八十二年五
    月下旬謀議由丙○○投資二百萬元，丁○○負責出面行賄買
    通海關關員，再由張亞立至國外購買烈酒，以「高價低報」
    之方式私運進口洋酒後，丁○○即於同年六月上旬某日，在
    台北關稅局機場驗貨區與驗貨員被告戊○○商談，戊○○竟
    應允「由丁○○安排讓其驗貨，再由伊縱放通關，每次收費
    三十萬元，另給股長（指己○○）十萬元」，對於違背職務
    之行為期約賄賂，為掩人耳目，丁○○另與被告甲○○合謀
    ，由甲○○以方仲報關行名義出面投單，每次代價五萬元，
    六月五日，張亞立與丙○○在台北市○○○路○段三二八號
    七樓確認丙○○之投資額後，張亞立旋於同月八日囑胡台光
    至丙○○宅拿取王某出資之二百萬元出資即台灣銀行營業部
    即期本票一紙（票號0000000號），並將該本票存入
    立君公司玉山銀行城東分行帳戶（00000000000
    號），然後至國外負責購買軒尼詩ＶＳＯＰ等高級洋酒及少
    數用以矇混之龍舌蘭酒。丁○○並在丙○○住處以其所有之
    國際牌Ｒ三三○型打字機，繕打ＣＡ／８２／３０００／３
    ９４及ＣＡ／８２／３０００／１４４９二紙業務上之文書
    ，以運騰公司名義申報進口三百五十箱龍舌蘭酒之進口報單
    後，交由甲○○投單。六月中旬，戊○○見該批洋酒即將到
    關，便在辦公室告知被告己○○股長，己○○負有監督所屬
    查驗進口物品及複驗之責，竟任其縱放。十五日，第一批三
    百五十箱洋酒進口，甲○○投單後依計分由戊○○驗貨，丁○○即至現場將包裝較鬆之龍舌蘭酒（事先作好暗記）開箱
    ，黃某蓋章後，依計通關，由胡台光僱工將該批酒運往存放
    出售。六月十六日，丁○○先自張亞立處取走七十萬元交給
    丙○○，十七日，戊○○前往丙○○家索取賄款，丁○○從
    該七十萬元中取出四十萬元交給黃某，戊○○隨於十八日將
    其中十萬元，在己○○搭乘交通車途中交與己○○，二人均
    對於違背職務之行為收受賄賂等情，因認被告己○○涉有貪
    污治罪條例第四條第六款之罪嫌。
  (二)按犯罪事實應依證據認定之，無證據不得推定其犯罪事實，
    刑事訴訟法第一百五十四條第二項定有明文。又認定犯罪事
    實所憑之證據，雖不以直接證據為限，間接證據亦包括在內
    ，然而無論直接或間接證據，其為訴訟上之證明，須於通常
    一般之人均不致有所懷疑，而得確信其為真實之程度者，始
    得據為有罪之認定，倘其證明尚未達到此一程度，而有合理
    之懷疑存在時，事實審法院在心證上無從為有罪之確信，自
    應為無罪之判決（參見最高法院七十六年度台上字第四九八
    六號判例意旨）。又被告之自白，非出於強暴、脅迫、利誘
    、詐欺、疲勞訊問、違法羈押或其他不正之方法，且與事實
    相符者，得為證據。被告或共犯之自白，不得作為有罪判決
    之唯一證據，仍應調查其他必要之證據，以察其是否與事實
    相符。刑事訴訟法第一百五十六條第一項、第二項定有明文
    。故被告之自白，須非出於強暴、脅迫、利誘、詐欺或其他
    不正之方法，且與事實相符者，始得採為證據。如果被告之
    自白，係出於不正之方法，並非自由陳述，即其取得自白之
    程序已非適法，則不問自白內容是否確與事實相符，因其並
    不具證據能力，即不得採為判決基礎。又此項自白係出於不
    正方法者無證據能力之侵害性法則，並不限於負責訊問之人
    員對被告為之，即第三人對被告施用不正之方法，亦屬之，
    且不論係事前或訊問當時所為，只要其施用之不正方法，致
    被告之身體、精神產生壓迫、恐懼狀態延伸至訊問當時，倘
    被告因此不能為自由陳述者，其自白仍非出於任意性，不得
    採為證據。而共犯之自白，亦須經調查結果，確有足夠之補
    強證據，足以擔保其自白之內容確與事實相符，始得採為其
    他共同被告之犯罪證據。
  (三)訊據上訴人即被告己○○始終堅決否認有收受賄賂之犯行，
    並辯稱其在警訊中遭警方灌水刑求，所為之自白不實，無證
    據能力，另共同被告戊○○、丁○○之自白亦非出於任意性
    ，且與事實不符，戊○○亦未曾以證人身份證述，其原先之
    供述亦無證據能力等語。按公訴人認被告涉有前開罪嫌，無
    非係以被告己○○在警訊所為之自白及出具之自白書、以及
    共同被告戊○○、丁○○之供述，資為主要之論據。
  (四)查被告己○○在八十二年八月四日晚間至八月五日凌晨間接
    受警訊時（依警訊筆錄所載，該次訊問係自八月四日晚間十
    一時五十五分起，進行至翌日凌晨間之不詳時間止），固然
    曾經書立自白書，及在警訊筆錄中自白上開犯行（偵字第九
    Ｏ九五號卷第五頁、二三頁、二四頁），然而被告於八月五
    日上午十一時四十分、及下午四時五十分兩度接受檢察官偵
    訊時，即否認上開自白之真實性，並辯稱遭警方毆打胸部及
    蒙眼灌水，其因害怕再遭灌水始承認等語（偵字第九０九五
    號卷第二十八頁反面至第二十九頁、第三十二頁），嗣後於
    歷次偵、審中亦始終為相同之辯解。而檢察官當庭勘查並請
    法醫莊謙勘驗結果，發現被告身體並無外傷痕，有勘驗筆錄
    及驗傷診斷書可按（偵字第九○九五號卷第二八頁、三五頁
    ，該驗傷診斷書另記載「至於內傷有無，需詳檢查。」），
    另被告己○○與其妻王櫻止以遭刑求為由，向台灣基隆地方
    法院檢察署告訴保三總隊第二大隊周威廷、劉彥巖等人瀆職
    案件，亦經不起訴處分及駁回再議確定（上訴字二卷第一七
    九頁）。而本院歷次審理時前後經四度勘驗被告己○○警訊
    時之錄影帶，雖均未顯現被告有遭強暴、脅迫等不正方法逼
    供情事（見上訴字一卷第二一九頁反面至二二一頁、上更(一)
    字一卷第二二六頁至二二七頁反面、上更(一)字二卷第九十二
    頁反面至九十三頁、上更(四)字卷第一九八、一九九頁）。然
    而被告自開始接受訊問至書寫自白書、以及至訊問完畢期間
    ，並非始終連貫錄影，而係有明顯之中斷情形（上訴字一卷
    第二一九頁反面至二二一頁、上更(四)字卷第一九九頁），證
    人即承辦警員週威廷亦承認有中止錄影之情形（上訴字一卷
    第二二０頁反面），被告即指稱係在此期間遭灌水刑求。按
    本院此次勘驗被告己○○警訊錄影帶結果（錄影帶編號Ｄ）
    ，被告己○○原先接受訊問及與警員交談時均神態自若，亦
    始終未承認犯行，惟錄影畫面突然出現中斷切換情形後，再
    次顯現錄影畫面時，被告己○○即有神態疲倦情形，之後畫
    面出現警員與己○○交談情形，警員勸導被告說出案情，隨
    後被告己○○開始準備書寫自白書，被告自白前，警員提示
    不詳資料予被告，被告動筆前，警員大略提示被告如何寫自
    白書的情形，之後被告書寫自白書，寫完警員攜出房間外，
    又攜入房間，一名穿藍上衣警員與被告討論自白書內容，藍
    上衣警員在紙上指點並告知被告要交待時間、經過等情形，
    有指示被告更正或重寫之情形，被告又開始書寫，警員在己○○表示意見後，說照你的意思寫清楚，最重要的是數量、
    日期，己○○稱忘了，期間警員翻閱記事簿與被告確認日期
    ，被告繼續書寫自白書，被告書寫時有沈思良久，偶有藍上
    衣警員站在旁邊提示之情形，但並非指示被告依其提示內容
    書寫，被告時有伏桌沈思再動筆之情形。書寫完後交給白色
    上衣警員閱覽，之後被告自行取閱桌上資料觀看，警員看完
    自白書後拿起自白書並取走被告手上及桌上資料後走出房間
    ，該警員返回。藍色上衣警員進入房間後，將白自書交還被
    告己○○，警員與被告未交談，被告重新照著書寫一份，之
    後畫面停止等情，有勘驗筆錄可稽（上更(四)字卷第一九九頁
    ）。就上述警方並未全程連貫錄影，而有突然中斷錄影情形
    ，及就被告於中斷錄影前後應訊之神情、態度、是否承認犯
    行等相異之情形及發生重大轉折情事觀察，警員何以中斷錄
    影、以及中斷錄影期間究竟發生何事，顯有可疑。證人周威
    廷對此雖證稱：係因開始被告沒承認，經提示戊○○及其他
    被告有關筆錄，警員與被告爭辯，此部分錄影沒有意思，所
    以停下來等語（上訴字二卷第二二０頁反面），然而警方當
    時予以錄影之目的，應即在於建立訊問筆錄之公信力，並擔
    保訊問程序之合法正當，況且被告開始接受偵訊時並未承認
    犯罪，警方仍持續錄影相當時間，而警方中斷錄影之前，被
    告亦未與警員發生爭執情形，而期間警方即使有將偵查所知
    之情形提示被告或發生爭辯情形，若無其他不當或不法情事
    ，自無中斷錄影之必要。再參以本院前審（上更(一)字一卷第
    二二六頁反面、第二二七頁）及本院此次勘驗所見情形，被
    告書寫之自白書亦非被告在完全無任何外力影響之情形下獨
    自製作完成，綜上所述，被告在警訊之自白及所寫自白書是
    否確係出於其自由意志所為，顯屬存疑，檢察官又未能就該
    自白是否出於被告之自由意志指出確實之證明方法，故本院
    認被告己○○在警訊中之自白應認無證據能力而予以排除。
    至於被告己○○自白時陳稱其事後返回澎湖家鄉，將該十萬
    元捐與吉貝鄉觀音寺等部分，無論是否有補強證據可資佐證
    ，亦均已不得資為不利於被告之犯罪證據。
  (四)證人即判決確定之共犯戊○○業經通緝，並經本院傳拘無著
    ，無法到庭作證，已如前述。被告己○○指稱戊○○及丁○○之自白均非出於任意性乙節，亦無可採。然查戊○○於八
    十二年八月四日出具之自白書，係記載「我……於（八十二
    年）六月十五日上班時，向股長己○○提起方仲（報關行）
    這件事，說有洋酒進口……隔二天（指同年月十七日）就去
    丙○○家拿報酬，由丁○○交給我新台幣（下同）三十萬元
    ，另外說十九日還有一批洋酒進口要我幫忙處理，隔天下班
    時，我拿十萬元以塑膠袋包好，在前往坐交通車的路上交給
    股長己○○。」（偵字第七二七六號卷第四十一頁）；同日
    檢察官偵訊時供稱「八十二年六月十六日快下班時，在海關
    坐交通車時，用塑膠袋包錢給他（己○○），是千元大鈔，
    錢是丁○○拿給我的，是我拿給楊股長的前一天（同年月十
    五日）在丙○○家給我三十萬元。」（見偵字第七二七六號
    偵查卷第五十頁），前後所述交付十萬元與被告己○○之時
    間並非一致，而戊○○事後即否認上情，而關於戊○○是否
    曾交付十萬元與被告己○○收受部分，除共同被告戊○○上
    開本身已有瑕疵之自白外，經查別無任何補強證據足以證明
    戊○○該部分之自白確與事實相符，揆諸前揭說明，共同被
    告前開涉及被告己○○部分之供述，亦不能資為不利於被告
    己○○之犯罪證據。另查共同被告丁○○固於警訊時曾供稱
    ：與戊○○接觸商談驗貨放水事宜時，講好代價為給戊○○
    三十萬元，給股長十萬元，共四十萬元等語（偵字第八六四
    八號卷第七頁反面、第十六頁反面至十七頁），然查本案之
    與關員期約賄賂、陪同查驗通關等情事，均係推由丁○○直
    接與戊○○聯繫接觸，賄賂四十萬元亦係由丁○○直接交付
    與戊○○，而丁○○從未與被告己○○有所接觸聯繫，亦未
    曾與被告己○○期約及交付賄賂，故丁○○前述關於「給戊○○三十萬元，給股長十萬元，共四十萬元」之供述，其中
    關於「給股長十萬元」部分，如係出自戊○○之告知而來，
    則屬傳聞證據之性質，並非基於丁○○本身親自見聞參與之
    事實，自無證據能力；如該部分係出於丁○○之主動表示，
    然因丁○○本身未曾與被告己○○接觸，賄賂亦僅係交付與
    戊○○，則丁○○之上開供述，與戊○○究竟有無將其與丁○○間期約收賄之情事告知被告己○○，並與被告己○○共
    同期約收賄，以及戊○○究竟有無交付十萬元賄賂與被告己○○等待證事實之證明，自均無關聯性，亦不足資為不於被
    告己○○之論據。
  (五)綜上所述，本案並無足以證明被告己○○有期約及收受賄賂
    之確切證據，全案仍有合理懷疑存在，自屬不能證明被告己○○犯罪。原判決未就全案事證詳予審酌，遽為被告己○○
    有罪之判決，自有未洽。被告提起上訴，否認犯罪，為有理
    由，應由本院將原判決關於被告己○○部分撤銷，另行諭知
    被告己○○無罪之判決。
據上論斷，應依刑事訴訟法第三百六十九條第一項前段、第三百
六十四條、第二百九十九條第一項前段、第三百零一條第一項前
段、第三百條，行為時貪污治罪條例第十條第二項、第一項、第
三項後段、第十六條、行為時懲治走私條例第八條第一項、第十
一條、刑法第十一條前段、第二條第一項但書、第二十八條、第
五十六條、第二百十六條、第二百十五條、第五十五條、第三十
七條第二項、罰金罰鍰提高標準條例第一條前段，判決如主文。
本案經檢察官林慶宗到庭執行職務。
中　　華　　民　　國　　94　　年　　12　　月　　23　　日
　　　　　　　　　刑事第二十二庭審判長法　官  林堭儀
　　　　　　　　　　　　　　　　　　  法　官  陳憲裕
　　　　　　　　　　　　　　　　　　  法　官  宋  祺
以上正本證明與原本無異。
如不服本判決，應於收受送達後十日內向本院提出上訴書狀，其
未敘述上訴之理由者並得於提起上訴後十日內向本院補提理由書
（均須按他造當事人之人數附繕本）。
                                      書記官  蔡慧娟
中　　華　　民　　國　　94　　年　　12　　月　　28　　日
附錄：本案論罪科刑法條全文
行為時（修正前）貪污治罪條例第十條：
對於第二條人員，關於違背職務之行為，行求期約或交付賄賂或
其他不正利益者，處一年以上七年以下有期徒刑，得併科新臺幣
三十萬元以下罰金。
不具第二條人員之身分而犯前項之罪者亦同。
犯前二項之罪，於犯罪後六個月內自首者，免除其刑；逾六個月
者，減輕或免除其刑；在偵查或審判中自白者，減輕其刑。
刑法第二百十六條：
行使第二百十條至第二百十五條之文書者，依偽造、變造文書或
登載不實事項或使登載不實事項之規定處斷。
刑法第二百十五條
從事業務之人，明知為不實之事項，而登載於其業務上作成之文
書，足以生損害於公眾或他人者，處三年以下有期徒刑、拘役或
五百元以下罰金。
行為時懲治走私條例第八條第一項
以私運未逾公告數額之管制物品或應稅物品進口、出口為常業者
，處五年以下有期徒刑、拘役或科或併科新臺幣三百萬元以下罰
金。
懲治走私條例第十一條
走私行為之處罰，海關緝私條例及本條例無規定者，適用刑法或
其他有關法律。
